臺灣高等法院臺中分院刑事判決　
111年度上訴字第2028號
上  訴  人  臺灣臺中地方檢察署檢察官
被      告  賴敬道


上列上訴人因被告家庭暴力防治法之傷害案件，不服臺灣臺中地
方法院110年度訴字第2386號，中華民國111年6月23日第一審判
決（起訴案號：臺灣臺中地方檢察署110年度偵字第20809號），
提起上訴，本院判決如下：
    主    文
原判決撤銷。
賴敬道犯傷害罪，處有期徒刑參月，如易科罰金，以新台幣壹仟
元折算壹日。
    犯罪事實
一、賴敬道與林○○曾為男女朋支（已分手），為家庭暴力防治法
    第3條第2款所定曾有同居關係之家庭成員。賴敬道於民國10
    9年10月8日16時許，在臺中市○○區○○巷00號住處，2人因是
    否分手事發生爭執，賴敬道竟基於普通傷害之犯意，徒手毆
    打林○○，致林○○因此受有顏面多處瘀傷、頸部瘀傷、四肢多
    處瘀挫傷、前胸多處瘀傷、後背瘀挫傷之傷害。
二、案經林○○訴由臺中市政府警察局第五分局報告臺灣臺中地方
    檢察署檢察官偵查起訴。
    理    由
一、證據能力部分：
　　刑事訴訟法第159條之5立法意旨，在於確認當事人對於傳聞
    證據有處分權，得放棄反對詰問權，同意或擬制同意傳聞證
    據可作為證據，屬於證據傳聞性之解除行為，如法院認為適
    當，不論該傳聞證據是否具備刑事訴訟法第159條之1至第15
    9條之4所定情形，均容許作為證據，不以未具備刑事訴訟法
    第159條之1至第159條之4所定情形為前提。此揆諸「若當事
    人於審判程序表明同意該等傳聞證據可作為證據，基於證據
    資料愈豐富，愈有助於真實發見之理念，此時，法院自可承
    認該傳聞證據之證據能力」立法意旨，係採擴大適用之立場
    。蓋不論是否第159條之1至第159 條之4所定情形，抑當事
    人之同意，均係傳聞之例外，俱得為證據，僅因我國尚非採
    澈底之當事人進行主義，故而附加「適當性」之限制而已，
    可知其適用並不以「不符前四條之規定」為要件。查本案以
    下採為判決基礎之證據，其性質屬被告以外之人於審判外之
    陳述而屬傳聞證據者，檢察官、被告賴敬道於本院準備程序
    時均表示同意有證據能力（見本院卷第63頁），且檢察官、
    被告就該等審判外之陳述，均未再於言詞辯論終結前爭執其
    證據能力或聲明異議，本院審酌上開傳聞證據作成時之情況
    ，核無違法取證及證明力明顯過低之瑕疵，為證明犯罪事實
    所必要，亦認為以之作為證據為適當，依據上開說明，應認
    該等證據均具有證據能力。
二、認定犯罪事實所憑之證據及理由：
    訊據被告否認有何傷害犯行，並辯稱：伊沒有徒手毆打告訴
    人林○○，當日伊是跟告訴人說要分手，叫告訴人收拾東西回
    家，告訴人很激動，作勢要打伊的臉，伊擋下並把告訴人 
    推開，完全沒有毆打告訴人，也不知道告訴人為何會受傷等
    語。經查：
　㈠被告於上揭時、地，確有以徒手毆打方式傷害告訴人，致使
    告訴人受有顏面多處瘀傷、頸部瘀傷、四肢多處瘀挫傷、前
    胸多處瘀傷、後背瘀挫傷之傷害之事實，業據告訴人即證人
    林○○於警詢時證述：案發當日因與被告就是否分手發生爭執
    而遭被告毆打，致受有前述傷害；且於檢察官訊問時亦結證
    稱：發生地點是在被告北屯住家，因為被告懷疑告訴人劈腿
    ，告訴人是受傷當日去中國醫藥大學附設醫院驗傷，是驗新
    的傷勢，與告訴人在109年9月19日（應為15日）車禍所受的
    傷害不同，告訴人車禍所受的傷是左腳骨折、左肩膀擦傷及
    右邊臉部有稍微擦傷。但遭被告歐打時，車禍的傷勢除了骨
    折外，已經在出車禍後的一個禮拜就痊癒，因為都是小擦傷
    等語甚詳（見偵卷第22-23、109-111頁），並有告訴人偵查
    時提出之受傷照片（見偵卷第41-53頁）及中國醫藥大學附
    設醫院受理家庭暴力事件驗傷診斷書、111年3月11日院醫事
    字第1110003256號函所檢附之告訴人病歷影本、檢傷照片在
    卷可稽（見偵卷第37-39頁、原審卷第49-71頁）。且由中國
    醫藥大學附設醫院急診護理病歷記載可知告訴人是在109年1
    0月8日下午8時53分許到院接受治療，當日醫院人員所拍攝
    之檢傷照片，多為瘀挫傷，與告訴人指述遭徒手毆打之情大
    致相符。另告訴人偵查時提出之受傷照片（見偵卷第41-53
    頁）之拍攝日期為109年10月9日下午8時25分，有告訴人於
    本院提出之照片（見本院卷第127-131頁）在卷可查；經與
    告訴人於109年10月8日下午8時53分前往中國醫藥大學附設
    醫院急診時之檢傷照片相互比對，其受傷位置、形狀大致相
    同，只是因時間已經過一日，已無初受傷時皮膚呈現紅色瘀
    傷，而變成瘀青的青褐色狀態，自足為證。且可反證告訴人
    前一日在中國醫藥大學附設醫院急診檢傷照片所示之傷害，
    為甫受傷不久尚未變成瘀青的青褐色即拍照取證者，與告訴
    人指述其是在109年10月8日下午4時許（即就醫前4小時）遭
    被告毆打等情，應與事實相符。
　㈡又本案被告在上址住處因與告訴人之爭執毆打聲音引起旁人
    之注意而撥打110報案，表示因「聽到有人吵架女子被打聲
    ，請派員處理。」等，有臺中市政府警察局勤務指揮中心受
    理110報案紀錄單在卷可查（見偵卷第59頁）；而查報案人
    雖未親眼目睹被告毆傷告訴人行為之過程，然報案人由耳聞
    之聲響應已可判斷可能有女子被毆打之情況，始會於報案時
    稱「聽到有人吵架女子被打聲」，而報案人是在場聽聞事件
    之過程而即時報警處理者，其所陳述之內容應為可信，是承
    辦之員警據此作成受理110報案紀錄單，自可為證。又臺中
    市政府警察局勤務指揮中心受理報案後派警員前往處理，告
    訴人向承辦員警表示因被告懷疑告訴人有外遇情事，故與其
    爭執，爭執過程中有徒手毆打告訴人，造成告訴人有受傷情
    事，警方告知其相關權益，告訴人表示暫不提出告訴，但要
    申請保護令，並由警方協助通報家暴並協助申請保護令等情
    ，除有前述110報案紀錄單在卷可查外，並有臺中市政府警
    察局第五分局東山派出所家庭暴力(事)件陳報單、家暴案檢
    索表、員警職務報告、聲請狀、家庭暴力通報表、詢問筆錄
    附卷（見偵卷第133-153頁）可考，而依員警製作之家庭暴
    力通報表上載被害人受傷程度為「有明顯傷勢」（見偵卷第
    146-147頁），可認案發當日被告與告訴人之爭執經他人聽
    聞後，認有女子遭毆打而撥打110報警，經員警到場時，發
    現告訴人受有明顯之傷勢，核與告訴人前揭指述遭被告毆打
    而受傷之事實相符，以上各節，均可為告訴人指述可信之佐
    證，而為之補強。至於到場處理之員警即證人劉韋宏於檢察
    官訊問時就在現場是否有看到告訴人身上有傷勢，固證稱忘
    記了（見偵卷第124頁），然證人劉韋宏接受檢察官訊問之
    時間為110年11月15日，距案發日已經逾1年，而處理民眾糾
    紛為員警日常之勤務，並非特殊事件，且一般人對於過往事
    物之記憶，隨時日之經過而漸趨模糊或遺失，自難期證人劉
    韋宏對已逾1年之前所曾經處理過的業務，仍能明確記憶。
    然證人劉韋宏當時處理該事件之記載，於職務報告記載被害
    人受有傷害、家庭暴力通報表上載被害人受傷程度為「有明
    顯傷勢」（見偵卷第134、145頁），自應以其當時之記載為
    據，其後證人劉韋宏於偵查時證稱忘記等情，尚不足為有利
    於被告事實認定之依據。
　㈢被告確因有在109年10月8日16時許傷害告訴人之家庭暴力行
    為，經原審法院家事法庭核發民事通常保護令，有原審法院
    110年1月25日110年度家護字第21號民事通常保護令在卷可
    稽，益足為證。　
　㈣被告雖於偵查及原審辯稱告訴人曾在事發前發生車禍，原先
    就已經受傷等語。然查告訴人發生車禍之時間為109年9月15
    日，且受傷部位為顏面外傷、鈍傷及肩膀、左膝、左腳踝、
    左腳挫傷，有佛教慈濟醫療財團法人台中慈濟醫院110年8月
    31日慈中醫文字第1101035號函檢送之告訴人病歷影本在卷
    可查（見偵卷第95-104頁）；可認告訴人車禍發生之時間，
    距本案發生時間已逾3週，相關因車禍所受挫傷縱未完全痊
    癒，亦應已經好轉；而依卷附中國醫藥大學附設醫院函急診
    檢傷照片顯示當時告訴人受傷部位多呈紅色之初受傷情形；
    況告訴人因車禍受傷之部位及所受之傷害（挫傷），與其因
    遭被告毆打所致傷害部位（如前所述）及傷害情形（瘀挫傷
    ），亦顯不相同，足認案發時告訴人身體之受傷，應與其在
    109年9月15日之車禍無關；是被告辯稱本件告訴人所受之傷
    原本就因車禍受傷等語，即非可採。　　
　㈤另經原審就告訴人所受上開傷害係新發生或歷時一段期間之
    傷勢函詢中國醫藥大學附設醫院，經該院函覆：「經查病人
    林○慈於109年10月8日至本院就醫，主訴三日前被男友打傷
    。依據當時瘀青狀態，符合發生數日之傷勢。」等情，有該
    院111年3月11日院醫事字第1110003256號函在卷可查（見原
    審卷第49頁）；惟查告訴人於109年10月8日下午8時53分前
    往中國醫藥大學附設醫院急診就醫是主訴：男友連續三天家
    暴、顏面及雙上肢及右前胸瘀傷（見原審卷第51、53頁），
    與該院函覆告訴人是主訴3日前被男友打傷，其判斷傷勢之
    前提事實與告訴人實際就診主訴之內容，顯有不同，是前開
    中國醫藥大學附設醫院函，亦不足資為有利於被告事 實認
    定之依據，附此敘明。　
　㈥綜上所述，被告否認傷害犯行，所辯無非卸責之詞，不足採
    信。本案事證已臻明確，被告犯行洵堪認定，應依法論科。
三、論罪科刑：
    查被告與告訴人為曾有同居關係之男女朋友，其2人間為家
    庭暴力防治法第3條第2款所稱之家庭成員。核被告所為係犯
    刑法第277條第1項之傷害罪，屬家庭暴力防治法第2條第2款
    所稱家庭暴力罪，然因家庭暴力防治法就此犯行，並無刑罰
    規定，仍應依刑法規定論處。
四、原審法院未詳予調查上揭不利被告之證據，遽以告訴人前後
    指訴不一，所提出受傷照片拍攝日期不明，及尚難排除告訴
    人於109年10月8日經診斷之傷勢與其因車禍所受傷害有部分
    重疊之可能等語，認無法證明被告犯罪，而為被告無罪之判
    決，自有違誤。檢察官上訴意旨指摘原判決不當，為有理由
    ，應由本院將原判決撤銷改判。爰審酌被告未能妥善處理與
    告訴人間之男女朋友關係，竟因分手之爭執而對告訴人施以
    暴力傷害，造成告訴人受有如前所述之傷害，其因犯罪所生
    之損害雖非嚴重，然亦使告訴人身心受創。犯後迄未能與告
    訴人達成和解及賠償告訴人之損害，可認被告未有因悔悟而
    力謀恢復原狀或賠償被害人損害之舉，且始終否認犯行之犯
    後態度，兼衡被告之犯罪動機、目的、手段，及被告自陳國
    中畢業之教育程度、未婚、無子女，無需要扶養親屬，從事
    網路批發服飾之工作，外送月收入約新台幣3至4萬元之經濟
    及生活狀況等一切情狀，量處如主文第2項所示之刑，並諭
    知易科罰金之折算標準，以資懲儆。
五、據上論斷，應依刑事訴訟法第369條第1項前段、第364條、
    第299條第1項前段，刑法第277條第1項、第41條第1項前段
    ，刑法施行法第1條之1第1項，判決如主文。
本案經檢察官楊凱婷提起公訴，檢察官林明誼提起上訴，檢察官
王清杰到庭執行職務。
中　　華　　民　　國　　111 　年　　12 　月　  14  　日
            刑事第五庭  審判長法  官  張  智  雄
                              法  官  游  秀  雯
                              法  官  林  源  森
以上正本證明與原本無異。
如不服本判決應於收受送達後二十日內向本院提出上訴書狀，其
未敘述上訴理由者，並得於提起上訴後二十日內向本院補提理由
書（均須按他造當事人之人數附繕本）「切勿逕送上級法院」。
因疫情而遲誤不變期間，得向法院聲請回復原狀。
                              書記官  江  玉  萍
　　　　　　　　　　　　　　　
中　　華　　民　　國　　111 　年　　12　　月　　14　　日

附錄論罪科刑法條全文：
中華民國刑法第277條
傷害人之身體或健康者，處5年以下有期徒刑、拘役或50萬元以
下罰金。
犯前項之罪，因而致人於死者，處無期徒刑或7年以上有期徒刑
；致重傷者，處3年以上10年以下有期徒刑。